【裁判字號】    89,易緝,187
【裁判日期】    891030
【裁判案由】    侵占
【裁判全文】
臺灣高雄地方法院刑事判決                        八十九年度易緝字第一八七號
    公  訴  人  臺灣高雄地方法院檢察署檢察官
    被      告  乙○○
右列被告因侵占案件，經檢察官提起公訴（七十九年度偵字第一四四七六號），本院
判決如左：
    主  文
乙○○意圖為自己不法之所有，而侵占自己持有他人之物，處有期徒刑肆月，緩刑參
年。
    事  實
一、乙○○於民國七十九年七月一日，至設於高雄縣鳳山市○○○路二十九號興全小
    客車租賃有限公司（下稱興全公司），租用車號九五五—○一六○號之自用小客
    車一部，約定每日租金新臺幣（下同）一千元，並約定租期一個月，乙○○並先
    支付一個月之租金，詎乙○○於租得該車後，至同年八月起就未再繳交租金，且
    竟意圖為自己不法之所有，在不詳處所將該車侵占入己，除未續交租金外，亦未
    返還該車予出租公司，並本於所有人之意思占有使用該車輛，將前開車子駛至台
    中市○○路一二七號，經出租公司法定代理人甲○○寄發有關催討租金及前開出
    租車輛之存證信函予乙○○，彼亦置之不理，嗣經江建志松多方打聽、詢問，始
    知乙○○在台中工業區工作，並於八十六年二月六日至台中市○○路一二七號找
    到乙○○，並尋回上開車輛。
二、案經興全小客車租賃有限公司代表人甲○○訴請台灣高雄地方法院檢查屬檢察官
    偵查起訴。
    理  由
一、訊據被告乙○○固坦承於右開時、地向告訴人公司承租前開車號之自用小客車，
    並簽立租賃契約，且使用約七、八個月未付租車費用亦未將租賃之車交還予告訴
    人，惟矢口否認有何侵占犯行，辯稱：伊租車係租用一年，並先付租金三萬元，
    且開出十八萬之本票，其餘租金則待半年期滿再付，僅是未付租車費用，且事後
    告訴人公司之代表人江建志已將車輛取回，並未侵占云云。經查：
  （一）右揭事實，業據告訴人興全公司代表人甲○○到庭指稱：被告於七十九年七
        月一日向伊公司租車，並未言明用途，租金係以「日」計算，當時每日約一
        千二百元或一千三百元，被告支付一個月之租車費用，約三萬多元，但被告
        將租用之車輛開走後，已逾一個月，即未再支付租車費用，其並依照租車契
        約上被告所留的電話、住址尋找被告，但均找不到被告人，經多方打聽始知
        被告至台中工作，故直至八十年二月六日在台中市○○路一二七號台中工業
        區找到被告及車輛，當日即將車輛取回，且依其公司規定，並不可能同意被
        告租用一年，而僅先付三個月之租金，又被告租車時並未開立任何本票，十
        五萬元及十八萬五千元之本票是在找到被告後，才先後要求被告開出，然亦
        未兌現等語綦詳；此外，復有小客車租車切結書、存證信函及興全公司登記
        資料各一紙在卷足參。且被告分別於八十年二月六日及十六日所開立之票號
        ︰一○八九○一號及一○八九一八號、金額︰十五萬元及十八萬五千元之本
        票二紙，係於告訴人公司之代表人甲○○尋獲被告後並取回車輛時，先後所
        要求被告開立，並非被告當初租賃車輛時即開出作為支付租車之費用。
  （二）被告亦自承：伊以前常向告訴人公司租車，因至台中工作，而未繼續支付租
        車費用，且家人亦從未告知告訴人公司在找車等事宜等語明確（見本院八十
        九年九月七日訊問筆錄），足認被告有租用汽車之經驗，當知悉租車商業上
        之何時及如何支付費用等習慣，及本人如不便時，亦得延請家人或朋友出面
        處理等，惟被告租得該自用小客車後，既拒不與出租人聯絡，於租期屆至後
        ，亦未繼續繳納任何租金，即避不見面，縱然家人未將告訴人公司尋找被告
        即車輛事宜告知被告，其亦應主動與告訴人公司連絡，顯然被告已將該租用
        之自小客車以易為所有之意思供己駕駛使用，而非基於單純持有租賃物之意
        思使用該車。又侵占罪為即成犯，一經行為人以易為所有之意思占有持有物
        ，其犯罪即為成立；是被告之侵占行為，在其於七十九年七月一日租得車輛
        後，未依約於次月繼續繳納車租，以易持有為所有之意思，將車輛侵占入己
        時，即屬既遂；從而被告辯稱：上開車輛於八十年二月間，經告訴人公司之
        代表人甲○○取回云云，此僅為其侵占持有他人之物行為既遂後所生之事實
        ，並不能阻卻其侵占犯罪之成立。
  綜上諸情參互以析，被告所辯，顯係事後畏罪卸責之虛詞，本件事證明確，被告犯
  行堪以認定。
二、被告乙○○先向告訴人公司租用而持有上開自用小客車，嗣易持有而為所有之意
    思，將該車侵占入己，核其所為係犯刑法第三百三十五條第一項之侵占罪。爰審
    酌被告七十九年七月間即向告訴人公司租車，除不按約定繳交租金外，且將之侵
    占入己，惡性非輕，直至八十九年八月三日本院通緝到被告後始與告訴人公司達
    成民事上之和解，並約定和解金額為十八萬五千元，並先支付五萬元，餘款則另
    分期給付之，業經告訴人公司代表人陳述明確，另有和解書一紙在卷可稽，及被
    告之生活狀況、智識程度，及其犯罪之動機、目的、手段、所生損害、犯罪後之
    態度等一切情狀，量處如主文所示之刑。又被告前未曾受有期徒刑以上刑之宣告
    ，有本院被告院內索引卡紀錄表及臺灣高等法院被告全國前按紀錄表各一紙在卷
    可按，事後已與告訴人公司達成和解，被告經此偵、審程序及罪刑之宣告後，應
    知警惕而無再犯之虞，本院因認暫不執行其刑為當，予以宣告緩刑三年，用啟自
    新。
據上論斷，應依刑事訴訟法第二百九十九條第一項前段，刑法第三百三十五條第一項
、第七十四條第一款，罰金罰鍰提高標準條例第一條前段，判決如主文。
中      華      民      國    八十九    年      十      月     三十     日
                             臺灣高雄地方法院刑事第四庭
                                 法  官   程克琳
右正本證明與原本無異。
如不服本判決，應於判決送達後十日內，向本院提出上訴狀。
                                書記官    王麒雄
中    華    民    國      八十九      年      十      月      三十一    日
【附錄本案論罪科刑法條】
刑法第三百三十五條第一項：
意圖為自己或第三人不法之所有，而侵占自己持有他人之物者，處五年以下有
期徒刑、拘役或併科一千元以下罰金。


司法院資訊處製作；財團法人民間司法改革基金會備份。
